【裁判字號】    88,易,4644
【裁判日期】    890718
【裁判案由】    妨害家庭
【裁判全文】
臺灣板橋地方法院刑事判決                        八十八年度易字第四六四四號
    公  訴  人  臺灣板橋地方法院檢察署檢察官
    被      告  甲○○
右列被告因妨害家庭案件，經檢察官提起公訴（八十八年度偵字第一九三九二號），
本院判決如左：
    主  文
甲○○無罪。
    理  由
一、公訴意旨略以：被告甲○○明知廖素真（業經撤回告訴）係告訴人丙○○之配偶
    ，竟於民國八十八年八月六日凌晨三時許，在臺北縣中和市○○路○段一五九巷
    三十二號之住處，與廖素真相姦，嗣經丙○○於八十八年八月十一日偕同廖素真
    至台北市立和平醫院檢查，發現廖素真下體有精蟲，始悉上情，因認被告涉有刑
    法第二百三十九條後段之罪嫌云云。
二、按犯罪事實應依證據認定之，無證據不得推定其犯罪事實，又不能證明被告犯罪
    者，應諭知無罪之判決，刑事訴訟法第一百五十四條、第三百零一條第一項定有
    明文。所謂認定犯罪事實之證據，係指足以認定被告確有犯罪行為之積極證據而
    言，該項證據自須適合於被告犯罪事實認定，始得採為斷罪資料。又苟未能發現
    相當證據，或證據不足以證明，自不能以推測或擬制之方法，以為裁判基礎，亦
    分別有最高法院二十九年度上字第三一０五號及同院四十年度台上字第八六號判
    例意旨可資參照。又按告訴人之指訴係以使被告入罪為目的，必須調查其他證據
    證明告訴人之指訴與事實相符，始可採為證據，最高法院六十九年度台上字第一
    五三一號判例可資參照。
三、本件公訴人認被告甲○○涉有前揭相姦犯行，無非以告訴人丙○○之指訴、證人
    廖素真之證詞，及台北市立和平醫院病歷影本資為論據，而認被告深夜留宿有夫
    之婦，且證人廖素真無自毀名節誣陷被告之必要，顯已發生姦情云云。訊據被告
    甲○○固坦承有於八十八年八月六日凌晨與廖素真共處之事，惟堅決否認有何被
    訴之相姦犯行，辯稱：當天是廖素真與丙○○吵架，才跑來向伊訴苦，當天伊沒
    有與廖素真發生性行為等語。
四、經查：
    （一）告訴人丙○○於本院時指稱：八十八年八月十日晚上十二點，在伊店裡看
          到被告與伊太太廖素真在伊店裡，伊從門縫看到，而且燈只有開一小盞，
          伊按電鈴，伊太太就把燈熄掉，伊就跑到後門去，約五分鐘後被告就從後
          門跑出來，被告與伊太太都說沒怎麼樣，伊太太還說可以到醫院去檢查，
          所以伊三人就去和平醫院去檢查，當天伊從門縫中看到他們二人站著聊天
          ，二人都有穿衣服等語（見本院八十九年四月二十八日訊問筆錄），而告
          訴人所據以指訴被告與其配偶乙○○相姦者，即係以當日即八十八年八月
          十一日凌晨偕同被告與廖素真三人前往台北市立和平醫院所作檢驗結果有
          精液反應為其主要論據，惟檢驗當天告訴人並未曾看見被告有與廖素真為
          相姦行為，甚或發生衣衫不整之其他偷情情事，尚難認乙○○當天至台北
          市立和平醫院所檢驗之精液反應，即係被告所遺留。況且乙○○於台北市
          立和平醫院之病歷資料（見偵查卷第十四頁至第二十一頁），亦經證人即
          臺灣板橋地方法院檢察署法醫黃純英於偵查時證稱：該病歷資料有精蟲反
          應，但已無活動力，而檢體已腐敗，就無法作ＤＮＡ比對等語（見偵查卷
          第二十三頁背面），足徵該檢驗報告，雖能證明廖素真身上遺留有男性之
          精液反應，並無法進一步證明係被告所遺留，亦無法再作ＤＮＡ檢測比對
          是否與被告相符，實難依告訴人推測之指訴，逕將該份檢驗報告採為不利
          於被告之認定。
    （二）另證人廖素真雖曾於偵查證稱；伊是於八十八年八月六日凌晨三、四點在
          甲○○家中與甲○○發生性行為等語（見偵查卷第二十三頁背面），及於
          本院審理時證稱；八十八年八月六日當日伊與伊先生發生口角，伊跑出去
          找被告，結果發生性關係等語（見本院八十九年一月二十一日訊問筆錄）
          ，惟證人乙○○於偵查初訊時本係證稱：伊沒有與甲○○發生性行為等語
          （見偵查卷第九頁背面），嗣於本院審理復亦改稱；八十八年八月六日當
          天伊與告訴人吵架，所以伊到被告那裡訴苦，伊沒有與被告發生關係，伊
          在偵查時第一次開庭就說沒有發生性關係，但丙○○就把伊帶到山上去打
          ，所以每次要來開庭，丙○○就要伊按他的意思講，否則他要伊死的很難
          看，和平醫院自伊身上檢驗出的精液反應是丙○○的等語（見本院八十九
          年六月二十日訊問筆錄），其為證詞，前後反覆不一，本非無瑕疪可指，
          況且證人廖素真確因不堪告訴人之數次毆打成傷，向本院民事庭聲請暫時
          保護令，並經本院八十九年暫家護字第九四號裁定核准在案，有裁定正本
          、臺北市立中興醫院甲種診斷證明書及台北市立和平醫院診斷書影本各一
          紙附卷可稽，則其所證稱係因懼怕遭告訴人毆打始為不利被告證詞，尚非
          無據，是證人乙○○之證詞，並無法為被告犯有相姦行為之證據。至公訴
          意旨所認被告於八十八年八月六日深夜留宿乙○○顯有姦情，及乙○○應
          無自毀名節誣指被告之必要等等，則均屬推測之詞，亦非足以確認被告有
          與乙○○為相姦犯行。
    （三）又告訴人丙○○雖另行提出與被告通話之錄音帶（含錄音譯文）三捲及與
          廖素真之離婚協議書以為佐證，惟經審閱該捲錄音帶內容，被告雖曾與告
          訴人就和解金額要求降為十萬元，嗣並同意以四十萬元和解，惟被告之願
          意與告訴人談論和解事宜，並不當然可資認定被告即坦承有與告訴人配偶
          乙○○為相姦之行為，而被告於錄音帶內所述「事情已到這種地步，事情
          我也承認，講起來對你也很抱歉，事情也不是故意，我也覺得很無辜」、
          「實在講我也是迷迷糊糊」、「實在講如果我們有這樣做，我會鼓勵你去
          驗嗎」、「我怎麼可能給你破壞一個家庭」、「我真的不曉得會發生這樣
          啊」、「不然我怎麼會叫他去驗」、「吃一頓飯十萬塊」、「那她有那拾
          萬塊行情，有那十萬塊行情嗎」、「我認為二十萬我們私下解決，你要是
          告下去，不好意思，可大可小，我妨害家庭，我不會去關」等言語，被告
          亦未明確坦承有與乙○○發生性行為，尚難以該錄音帶遽認被告曾坦承相
          姦犯行。又告訴人與廖素真之離婚協書內雖載有「茲因女方乙○○，水性
          楊花，紅杏出牆與其他男人（甲○○）有染，經男方丙○○提出離婚訴求
          ，並由男女雙方決定兩願離婚」等語，惟證人乙○○亦到庭證稱：伊被他
          （即告訴人）打怕了，所以他離婚協議書上寫什麼伊就簽什麼等語（見本
          院八十九年六月二十日訊問筆錄），而否認該協議書記載之任意性，則該
          紙離婚協議書，充其量僅能證明告訴人與乙○○離婚之協議，並無法採為
          不利被告之證據。
    （五）綜上所述，被告甲○○與乙○○並未當場遭告訴人查獲姦情發生，而證人
          乙○○之證詞、台北市立和平醫院之檢驗報告，甚至於被告之通話錄音帶
          內容、告訴人與乙○○之離婚協議書，均難謂已達於確信被告涉有相姦犯
          行之程度，自不能僅憑告訴人推測之指訴，即遽認被告有與乙○○相姦行
          為，此外，復查無其他積極證據堪予認定被告有被訴之相姦犯行，不能證
          明被告犯罪，自應由本院為被告無罪之諭知。
據上論斷，應依刑事訴訟法第三百零一條第一項，判決如主文。
本案經檢察官黃和村到庭執行職務
中      華      民      國    八十九    年      七      月      十八    日
                                      臺灣板橋地方法院刑事第六庭
                                          法  官  葉  靜  芳
右正本證明與原本無異。
如不服本判決，應於判決送達後十日內向本院提出上訴狀 。
                                          書記官  黃  大  千
中      華      民      國    八十九    年      七      月     二十一   日


司法院資訊處製作；財團法人民間司法改革基金會備份。
